臺灣板橋地方法院民事判決　九十年度訴字第二三二六號
　　原　　　　　告　丙○○
　　　　　　　　　　戊　○
　　　　　　　　　　乙○○
　　複　代　理　人　王麗雅
　　被　　　　　告　丁○○
　　　　　　　　　　甲○○
右當事人因侵權行為損害賠償事件，原告提起附帶民事訴訟，經本院刑事庭裁定移送
，本院判決如左：
    主      文
被告丁○○應給付原告丙○○新臺幣壹佰萬零仟柒佰壹拾肆元，原告戊○新臺幣柒
拾柒萬仟捌佰貳拾陸元，原告乙○○新臺幣貳萬捌仟，及均自民國九十年七月四日
起至清償日止按週年利率百分之五計算之利息。
原告其餘之訴駁回。
訴訟費用由被告丁○○負擔五分之四，餘由原告丙○○及戊○各負擔十分之一。
本判決第一項於原告丙○○以新臺幣拾萬元、原告戊○以新臺幣貳拾萬元、原告乙○○以新臺幣壹萬元分別為被告丁○○提供擔保後，各得假執行。
原告其餘假執行之聲請駁回。
    事      實
甲、原告方面：
一、聲明：被告應給付原告丙○○新台幣（下同）一百三十萬三千七百一十四元；給
    付原告戊○一百零七萬三千八百二十六元；給付原告乙○○二萬八千元，及均自
    起訴狀繕本送達之翌日起至清償日止，按年息百分之五計算之利息。並陳明原告
    願供擔保請准宣告假執行。
二、陳述：
  （一）被告丁○○於民國九十年二月二十二日凌晨，飲酒後致反應趨緩，業已處於
        不能安全駕駛動力交通工具之程度，仍駕駛車牌號碼Ｅ四─六三○六號自用
        小客車，沿台北縣三重市○○路一四九號前時，本應注意汽車駕駛人行駛時
        ，應注意車前狀況，隨時採取必要之安全措施，以防止危險發生，並應注意
        不得跨越分向限制線（雙黃線）侵入來車之車道內行駛，復依當時天候狀況
        為晴，路面乾燥、無缺陷，道路無障礙物，視距良好等情觀之，亦無不能注
        意之情事，其竟因酒醉而疏未注意車前狀況，駕駛小客車跨越分向限制線向
        前行駛，適有被害人黃奇豐駕駛車牌號碼ＧＮＬ─四一八號機車，亦沿龍門
        路由對向即三和路往龍濱路方向行經該址，為被告丁○○所駕駛之小客車車
        頭擦撞機車，致訴外人黃奇豐人車倒地，受有顱內併胸腹出血之害，經送醫
        急救而不治死亡。案經臺灣板橋地方法院檢察署檢察官提起公訴，而臺灣板
        橋地方法院則以被告過失致死等，判處有期徒刑一年六月。
  （二）按「上訴人明知加害人張某未領有駕駛執照，仍將該小客車交其駕駛，顯然
        違反交通管理處罰條例第二十一條第一項第七款及第二十八條之規定，亦即
        違反保護他人之法律，應推定其有過失。」最高法院六十七年台上字第二一
        一一號著有判例在案。被告丁○○為另一被告甲○○之子，而被告丁○○肇
        事所駕駛之車牌號碼Ｅ四六三０六號自用小客車之所有人為甲○○。復查丁○○於九十年一月間，才因酒醉駕車遭吊扣駕照，然甲○○竟仍聽任丁○○
        無照駕駛其所有車輛，顯違反道路交通管理處罰條例第二十一條第一項第七
        款及第二十八條之規定，揆之前揭判例意旨即民法第一百八十四條第二項之
        規定，應推定甲○○亦有過失。
  （三）原告分別為被害人黃奇豐之父母及為黃奇豐支付殯葬費之人，依民法第一百
        九十二條、第一百九十四條規定，自得依侵權行為法則請求被告負損害賠償
        責任，賠償範圍如下：
      (一)丙○○部分：
        1.醫療費用：被告因侵權行為，致被害人黃奇豐送醫急救，為此原告丙○○
          支出醫療費用共計新台幣六萬五千七百二十元。
        2.喪葬費用：被害人黃奇豐因被告侵權行為傷重致死，原告丙○○為被害人
          丙○○支出喪葬費一十五萬二千七百五十元。
        3.撫養費用：原告丙○○為被害人黃奇豐之父，其於民國十九年八月二十日
          出生，於案發當時為七十歲，依八十八年台閩地區簡易生命表所示平均餘
          命為十一．八八（即可受扶養之年數，四捨五入後以十二計）及所得稅扶
          養親屬寬減額一十萬八千元，以霍夫曼式方法計算扣除中間利息，及原告
          丙○○子女共三人（含黃奇豐）平均分擔扶養費用，共計可請求之扶養費
          為三十四萬五千二百四十四元。
        4.慰撫金：被害人黃奇豐並未娶妻生子，平日與父母同住，至為孝順，遽竟
          慘遭不測，原告丙○○痛失愛子，晚年失依，心中悲痛，實非筆墨所能形
          容，為此請求一百五十萬元之慰撫金，聊表慰藉。
      (二)戊○部分：
        1.撫養費用：原告戊○為被害人黃奇豐之母，其於民國二十一年七月十七日
          出生，於案發當時為六十八歲，依八十八年台閩地區簡易生命表所示平均
          餘命為十五．０九（即可受扶養之年數，四捨五入後以十五計）及所得稅
          扶養親屬寬減額七萬二千元，以霍夫曼式方法計算扣除中間利息，及原告
          丙○○子女共三人（含黃奇豐）平均分擔扶養費用，共計可請求之扶養費
          為二十七萬三千八百二十六元。
        2.慰撫金：被害人黃奇豐並未娶妻生子，平日與父母同住，至為孝順，遽竟
          慘遭不測，原告戊○痛失愛子，晚年失依，心中悲痛，實非筆墨所能形容
          ，為此請求一百五十萬元之慰撫金，聊表慰藉。
      (三)乙○○部分：原告乙○○為被害人支出神主牌位及骨灰盒位管理費等殯葬費
        用共計二萬八千元。
三、證據：提出醫療費用收據、喪葬費用收據、簡易生命表、統一發票各一件為證。
乙、被告方面：
一、聲明：駁回原告之訴及假執行之聲請；並陳明如受不利之判決，願供擔保請求免
          為假執行。
二、陳述：
  （一）丁○○部分：被告丁○○業已給付醫療費用六萬元，此部分應予扣除，另爭
        執慰撫金之數額過高。
  （二）甲○○部分：
      (一)原告於附帶民事起訴狀所附書證均係影本，依民事訴訟法第三百五十七條之
        規定，應由舉證人即原告證明其真正。
      (二)又依民事訴訟法第二百七十七條之規定：「當事人主張有利於己之事實者，
        就其事實有舉證之責任。」原告主張被告甲○○明知另一被告丁○○之駕駛
        執照已遭吊扣，而故聽任其駕駛被告所有汽車肇事，惟被告丁○○早年即離
        家北上謀職，並居住於台北縣五股鄉○○路一三一號七樓，平日與居住於高
        雄縣大寮鄉○○村○○路四六之六號之被告甲○○即因未共同生活，且南北
        遙遙相隔而少有聯繫，被告確於本事故發生前毫不知悉丁○○駕駛執照遭吊
        扣之事，是無違反道路交通管理處罰條例第二十一條第一項第七款及第二十
        八條之規定之虞，未可比復援引最高法院六十七年台上字第二一一一號判例
        ，而推定被告甲○○有過失。
      (三)又原告請求被告賠償金額所附喪葬費明細所載：引魂師父、誦經往生、引魂
        金紙、引魂水果等均非屬必要殯葬費用，依法不得請求賠償，並提出最高法
        院八十九年度台上字第四八五號判決為證。再原告等業自另一被告丁○○處
        受領醫療費用六萬元，依民法第二百七十四條之規定，被告甲○○亦同免責
        任，且原告另由強制汽車責任險之保險人處獲賠保險金一百四十萬元，從而
        依強制汽車責任保險法第三十條之規定：「保險人依本法規定給付之保險金
        ，視為加害人或被保險人損害賠償之一部分；加害人或被保險人受賠償請求
        時得扣除之。」
    理      由
一、程序方面：被告甲○○經合法通知，未於言詞辯論期日到場，核無民事訴訟法第
    三百八十六條各款所列情形，該部分爰依原告之聲請，由其一造辯論而為判決。
二、原告主張被告丁○○於九十年二月二十二日凌晨，酒後駕車疏未注意車前狀況，
    駕駛小客車跨越分向限制線向前行駛，適有被害人黃奇豐駕駛機車行經該址，為
    被告丁○○所駕駛之小客車所擦撞，致黃奇豐人車倒地，受有顱內併胸腹出血之
    害，經送醫急救而不治死亡，又被告丁○○為另一被告甲○○之子，而被告丁○○肇事所駕駛之車牌號碼Ｅ四─六三○六號自用小客車之所有人為甲○○，丁○○於九十年一月間，才因酒醉駕車遭吊扣駕照，然甲○○竟仍聽任丁○○無照駕
    駛其所有車輛，顯違反道路交通管理處罰條例第二十一條第一項第七款及第二十
    八條之規定，應依民法第一百八十四條第二項之規定，推定甲○○亦有過失，故
    被告二人應依民法第一百八十五條之規定，連帶賠償損害賠償責任等語。被告甲○○則以原告於附帶民事起訴狀所附書證均係影本，並非真正，被告丁○○早年
    即離家北上謀職，並居住於台北縣五股鄉○○路一三一號七樓，平日與居住於高
    雄縣大寮鄉○○村○○路四六之六號之被告甲○○即因未共同生活，且南北遙遙
    相隔而少有聯繫，被告確於本事故發生前毫不知悉丁○○駕駛執照遭吊扣之事，
    未可比復援引最高法院六十七年台上字第二一一一號判例，而推定被告甲○○有
    過失；又原告請求被告賠償金額所附喪葬費明細所載：引魂師父、誦經往生、引
    魂金紙、引魂水果等均非屬必要殯葬費用，依法不得請求賠償，並提出最高法院
    八十九年度台上字第四八五號判決為證；再原告等業自另一被告丁○○處受領醫
    療費用六萬元，依民法第二百七十四條之規定，被告甲○○亦同免責任，且原告
    另由強制汽車責任險之保險人處獲賠保險金一百四十萬元，從而依強制汽車責任
    保險法第三十條之規定扣除之等語資為抗辯。
三、按因故意或過失，不法侵害他人權利者，應負損害賠償責任。又不法侵害他人致
    死者，對於支出殯葬費之人，亦應負損害賠償責任；被害人之父母雖非財產上之
    損害，亦得請求賠償相當之金額，民法第一百八十四條第一項前段、第一百九十
    二條、第一百九十四條分別定有明文。本件原告主張被告丁○○因酒後駕車已於
    九十年一月底吊扣駕駛執照，不得再駕駛車輛，竟於九十年二月二十二日，無照
    駕駛撞及被害人黃奇豐過失致死之事實，為被告丁○○所自認，且於本院刑事庭
    九十年度交易字第二六一號刑事案件審理中自承無訛，並有道路交通事故調查報
    告表、肇事現場圖各一紙及現場照片十七張附於偵查卷可稽，應堪信原告此部分
    之主張為真實。則原告主張依侵權行為損害賠償之法律關係請求被告丁○○賠償
    其損害，為有理由。
四、本件被害人黃奇豐因被告之過失行為致死，原告等所得請求被告丁○○賠償之金
    額分述如下：
  （一）扶養費部分：原告丙○○為被害人黃奇豐之父，其於民國十九年八月二十日
        出生，依內政部頒布八十八年台閩地區簡易生命表所示平均餘命為十一．八
        八，參酌個人綜合所得稅扶養親屬扣除額每年十萬八千元之扶養費，以霍夫
        曼式方法計算扣除中間利息，及原告丙○○之子女共三人（含黃奇豐）平均
        分擔扶養費用（108,000*9.590111/3=345,244元，元以下四捨五入，以下同
        ），故原告丙○○所可請求之扶養費為三十四萬五千二百四十四元。原告戊○為被害人黃奇豐之母，其於民國二十一年七月十七日出生，依內政部頒布
        八十八年台閩地區簡易生命表所示平均餘命為十五．○九，參酌個人綜合所
        得稅扶養親屬扣除額七萬二千元，以霍夫曼式方法計算扣除中間利息，及原
        告戊○之子女共三人（含黃奇豐）平均分擔扶養費用（72,000*11.409407/3
        =273826）， 原告戊○所可請求之扶養費為二十七萬三千八百二十六元。
  （二）醫藥及喪葬費部分：原告丙○○主張因其子黃奇豐之死亡，支出殯葬費十五
        萬二千七百五十元，及原告乙○○主張為被害人黃奇豐支出神主牌位及骨灰
        盒位管理費共計二萬八千元，業據提出殯葬費收據七紙及統一發票二紙為證
        ，且為被告丁○○所不爭執，雖被告甲○○雖抗辯原告請求被告賠償之喪葬
        費用所載：引魂師父、誦經往生、引魂金紙、引魂水果等均非屬必要殯葬費
        用，依法不得請求賠償云云，惟經本院斟酌被害人黃奇豐之身分地位、經濟
        狀況及社會習俗，認原告丙○○所支出之上開喪葬費用均屬辦理喪葬所必需
        ，應予准許，被告甲○○之抗辯尚不足採。至原告丙○○支出之醫藥費用六
        萬五千七百二十元，亦據提出費用收據為證，惟被告抗辯業已預先支付六萬
        元，原告亦已陳明減縮為五千七百二十元，原告該部分亦應准許。
  （三）精神慰撫金部份：按不法侵害他人致死者，被害人之父、母、子、女及配偶
        ，雖非財產上損害，亦得請求賠償相當之金額，民法第一百九十四條亦有明
        文規定。查被害人丙○○及戊○為原告之父、母，原告因黃奇豐死亡，難再
        享天倫之樂，所受之痛苦至深且鉅，本院斟酌上情及兩造身分、地位及經濟
        狀況及原告所感受之精神上痛苦，認原告分別請求被告賠償五十萬元之精神
        慰撫金為適當，原告丙○○、戊○二人於上述金額範圍之請求為有理由，逾
        此數額部分之請求則為無理由。
  （四）綜上所述，原告丙○○所得請求被告賠償之金額共計一百萬三千七百十四元
        ，原告戊○所得請求被告賠償之金額共合計七十七萬三千八百二十六元，原
        告乙○○所得請求原告賠償二萬八千元，及均自附帶民事起訴狀繕本送達翌
        日即九十年七月四日起至清償日止，按年息百分之五計算之利息，為有理由
        ，應予准許；原告丙○○、戊○二人逾上述金額部分之請求，則為無理由，
        均應予駁回。至於被告甲○○抗辯稱原告等已經受領汽車強制保險之給付一
        百四十萬元，應予扣除部分，原告亦不否認此部分事實，原告丙○○、戊○
        二人並各減縮其請求之金額七十萬元，則被告甲○○此部分抗辯即無再予審
        酌之必要，附此敘明。
五、按當事人主張有利於己之事實者，就其事實有舉證之責任，但法律別有規定或依
    其情形顯失公平者，不在此限，民事訴訟法第二百七十七條定有明文。原告另主
    張被告甲○○明知被告丁○○之駕駛執照已遭吊扣，故意聽任被告丁○○駕駛其
    所有汽車肇事部分，則為被告甲○○所否認，並抗辯稱被告丁○○居住於台北縣
    五股鄉○○路一三一號七樓，被告甲○○則遠居於高雄縣大寮鄉○○村○○路四
    六之六號，二人未同居於一處，南北相距遙遠等語，經查，被告丁○○為成年人
    ，其使用車輛之情形為不同居一處之父母所不知，並非違背常情，被告甲○○所
    辯不知其子即被告丁○○關於駕駛執照遭吊扣之事實，尚非全無可採，而原告復
    未能舉證證明被告甲○○確實知悉丁○○駕駛執照遭吊扣之事實，則原告主張被
    告甲○○有違反道路交通管理處罰條例第二十一條第一項第七款及第二十八條之
    規定，應推定被告甲○○有過失一節，即非有據，是以，原告主張被告甲○○應
    與被告丁○○連帶負損害賠償責任部分，即非有理由，應予駁回。
六、假執行之宣告：原告陳明願供擔保請准宣告假執行，就原告勝訴部分，核無不合
    ，爰分別酌定相當之擔保金額，併予准許。至原告丙○○及戊○敗訴部分，其假
    執行之聲請因訴之駁回而失所附麗，應併予駁回。
七、本件事證已臻明確，兩造其餘主張及攻擊防禦方法與證據，經本院斟酌後，與本
    件判決結果已不生影響，故不一一論列，附此敘明。
八、結論：本件原告之訴為一部有理由，一部無理由，依民事訴訟法第三百八十五條
    第一項前段、第七十九條但書、第三百九十條第二項，判決如主文。
中　　　華　　　民　　　國　　九十一　　年　　　三　　　月　　二十八　　日
                                臺灣板橋地方法院民事第一庭
~B法      官  許  瑞  東
右正本證明與原本無異。
如不服本判決，應於判決送達後廿日內，向本院提出上訴狀。
中　　　華　　　民　　　國　　九十一　　年　　　三　　　月　　二十八　　日
~B法院書記官  許  慧  禎
